
---
title: "Analiza ankete"
output:
  html_document:
    fig_height: 8
    fig_width: 12
    theme: cerulean
    toc: yes
    toc_depth: 4
  word_document: default
---
 <br><br>
  
## Pretpostavke

U anketi je sudjelovalo 259 ispitanika. Razmatranja iz ankete vrijede sigurno za prikupljeni uzorak ljudi, ali ne mogu se generalizirati
na cijelu populaciju mladih (15-25 godina) u Republici Hrvatskoj zbog sljedeæih razloga:

<ol>
  <li>Anketa je bila online. Iako je danas veæina mladih dobro upoznata s uslugama Interneta i koristi ih na dnevnoj bazi, postoji udio mladih
      koji nisu èesto na Internetu ili ga uopæe ne koriste, tako da taj udio je iskljuèen iz analize ankete <br><br></li>
      
  <li>Veæina ispitanika je iz podruèja Grada Zagreba (55%) što takoðer utjeèe na reprezentabilnost uzorka i generaliziranje
    na cijelu populaciju. Smatra se da ako su ispitanici iz iste županije da postoji veæi koeficijent zavisnosti meðu njima (
    npr. prijatelj je mogao utjecati na odgovore drugog prijatelja jer imaju vrlo sliènu lokaciju prebivanja, opæenito socijalni status i naèin življenja im se        ne razlikuje previše). U idealnom sluèaju bi proporcije raspodjele ispitanika po županijama odgovarale raspodjeli stanovništva hrvatske po županijama <br><br></li>
    
  <li>
    82% ispitanika su studenti, a 90% ispitanika ima izmeðu 19-25 godina. To ukazuje da u anketi nedostaje ispitanika koji pohaðaju srednju školu i aktivno   rade. 
    Razumno je pretpostaviti da mladi izmeðu 15 i 18 godina nemaju još otvoren raèun u banci jer se roditelji brinu o njihovim financijama stoga ih
    ni anketa nije zanimala što je rezultiralo niskim odazivom tog dijela populacije.
    Ako se sagleda generalna situacija, srednjoškolci opæenito nisu još upoznati s bankarskim usluga, pa je logièno da primarna populacija ankete nisu
  bili oni, veæ ostatak populacije koji redovno koristi bankarske usluge jer nam upravo taj ostatak može dati povratnu informaciju.</li>
  <br><br>
  <li>
    Kod analize grafova gdje se koristi statistièki raèun se pretpostavlja da razdiobe prate normalnu razdiobu. Uvjeti koji su potrebni za normalnu razdiobu su: 
    <ul>
      <li>Nezavisnost subjekata te se taj uvjet inaèe zadovoljava tako da je broj subjekata u uzorku manji od 10% populacije. Naša anketa zadovoljava taj uvjet no javljaju se drugi problemi vezani uz zavisnost koji su gore opisani </li>    
      <li>Broj subjekata mora biti veæi od 30 da bi distribucija pratila normalnu distribuciju. Taj uvjet je takoðer zadovoljen</li>
      <li>Graf raspodjele ne smije biti previše nagnut ni na koju stranu. Smije biti nagnut blago, ali samo ako je velièina uzorka dovoljno velika što naše istraživanje zadovoljava.</li>
      <li>Standardna devijacija ne bi smjela biti previše izražena jer bi to znaèilo da postoje mjerenja koja jako odstupaju od ostalih. Mi nismo imali takvih sluèajeva i devijacija nam je bila prihvatljiva tako da smo zadovoljili taj uvjet.</li>
    </ul>
  </li>
</ol>
  
<br><br>

##Analiza





```{r  echo=FALSE}

tablicaMain = read.csv(file = "csc_banking.csv", sep = ';', header = T)



```


###Raspodjela spolova

```{r  echo=FALSE}
paste("Udio u postocima")
prop.table(table(tablicaMain$Gender))*100

png('Raspodjelaispitanikapospolu.png', width = 6, height = 6, units = 'in', res = 450)
plot(tablicaMain$Gender, xlab="Spol", ylab ="Broj ispitanika", ylim=c(0,160), col=c("lightblue"), main="Raspodjela ispitanika po spolu")  
dev.off()
```
Kao što se može vidjeti iz grafa, udio ženske populacije je malo viši udjela muške populacije.



###Raspodjela po godinama

```{r  echo=FALSE}

##Pocisti vrijednosti koje nisu bitne
godine=c(NA)

for(i in tablicaMain$Age){
  
      godine=c(godine, i)
    
}
paste("Udio u postocima")
prop.table(table(godine))*100

Age=data.frame(godine)

png('Raspodjela ispitanika godinama.png', width = 6, height = 6, units = 'in', res = 450)
plot(Age$godine, xlab="Dob", ylab ="Broj ispitanika", ylim=c(0,270), col=c("lightblue"), main="Raspodjela ispitanika godinama")
dev.off()
```
Veæina ispitanika je imala izmeðu 19 i 25 godina. Taj podatak je zadovoljavajuæ jer je upravo to bila ciljana populacija, iako je trebalo biti više
ispitanika koji imaju izmeðu 15 i 18 godina.

###Raspodjela po radnom statusu

```{r  echo=FALSE}
paste("Udio u postocima")
prop.table(table(tablicaMain$WorkingStatus))*100

png('Raspodjela ispitanika po radnom statusu.png', width = 10, height = 6, units = 'in', res = 450)

plot(tablicaMain$WorkingStatus, xlab="Radni status", ylab ="Broj ispitanika", ylim=c(0,250), col=c("lightblue"), main="Raspodjela ispitanika po radnom statusu")
          dev.off()
```
Analiza varijable radnog stanja potvrðuje da smo pogodili ciljanu populaciju. Uoèljivo je da visok postotak ispitanika ima radni status studenta što je i za oèekivati, no udio zaposlenih bi trebao biti veæi jer je za oèekivati da zaposleni èešæe koriste bankarske usluge te bi zbog toga oni davali najbolju korisnu informaciju jer imaju najviše iskustva s bankom.


###Parametri prema kojima se ljudi odreðuju za banke
```{r  echo=FALSE}
#Prilagoðavanje podataka
why=c(NA)
for(i in tablicaMain$WhyBank){
  if(i=="Najbolji uvjeti i pogodnosti" |  i=="Preporuka prijatelja ili rodbine" |  i=="Pristupaènost")
    {
      why=c(why, i)
    }
  else{
    why=c(why, "Ostalo")
  }
}
zasto=data.frame(why)
paste("Udio u postocima")
prop.table(table(why))*100

png('Raspodjela ispitanika po parametru biranja banke.png', width = 9, height = 6, units = 'in', res = 450)
plot(zasto$why, xlab="Zašto ste se odluèili za banku?", ylab ="Broj ispitanika", ylim=c(0,150), col=c("lightblue"), main="Raspodjela ispitanika po parametru biranja banke", beside = TRUE)
dev.off()   
```

Pristupaènost i preporuka odstupaju od prosjeka èime se ukazuje da mladi ne biraju banke po uvjetima koji im nude što bi bilo najbolje za njih. To bi trebalo promijeniti jer vrlo je vjerojatno da ako se odluèi za odreðenu banku da æe ju koristiti na duži period.


###Uèestalost korištenja bankomata

```{r  echo=FALSE}
#Prilagoðavanje podataka
paste("Udio u postocima")
prop.table(table(tablicaMain$ATMUsage))*100


png('Raspodjela ispitanika po korištenju bankomata.png', width = 12, height = 8, units = 'in', res = 450)
plot(tablicaMain$ATMUsage, xlab="Koliko èesto koristite bankomat?", ylab ="Broj ispitanika", ylim=c(0,120), col=c("lightblue"), main="Raspodjela ispitanika po korištenju bankomata", beside = TRUE)
dev.off()
       
       
```
Korištenje bankomata nije previše izraženo (prosjek je izmeðu  jedom u dva tjedna i jednom tjedno).



###Ocjena bankarskih usluga koje se nude 

```{r}
#Prilagoðavanje podataka

paste("Statistika")
summary(tablicaMain$ScoreBankingServices)

##Mean
est= mean(tablicaMain$ScoreBankingServices)

paste("Udio u postocima")
prop.table(table(tablicaMain$ScoreBankingServices))*100

sd=sd(tablicaMain$ScoreBankingServices)

paste("Standardna devijacija: " , sd)

#Raèun podruèja pouzdanosti (95%)
error <- qnorm(0.975)*sd/sqrt(nrow(tablicaMain))
left <- est-error
right <- est+error

paste("Interval pouzdanosti od 95% je :" ,left, " - ", right)

png('Raspodjela ocjena bankarskih usluga.png', width = 10, height = 8, units = 'in', res = 450)
barplot(table(tablicaMain$ScoreBankingServices), col=c("lightblue"), ylim = c(0, 120), xlab="Ocjena", ylab="Broj ispitanika", main="Raspodjela ocjena bankarskih usluga")
 dev.off()    
       
```

Prosjeèna ocjena je 3.07 (interval od 0 do 6). Standardna devijacija je 1.32. Raèunom dobivamo da je interval pouzdanosti od 95% jednak od 2.91 do 3.24.
Zakljuèke ne možemo dovoditi zbog upitne nezavisnosti podataka i nedostatka ispitanika iz odreðenih dobnih skupina.

###Ocjena Internet sigurnosti 

```{r  echo=FALSE}
#Prilagoðavanje podataka

paste("Statistika")

safety = na.omit(tablicaMain$InternetSafety)

summary(safety)

##Mean
est= mean(safety)

paste("Udio u postocima")
prop.table(table(safety))*100

sd= sd(safety)

paste("Standardna devijacija: " , sd)

#Raèun podruèja pouzdanosti (95%)
error <- qnorm(0.975)*sd/sqrt(length(safety))
left <- est-error
right <- est+error

paste("Interval pouzdanosti od 95% je :" ,left, " - ", right)

png('Raspodjela ocjena sigurnosti Internet kupovine.png', width = 10, height = 8, units = 'in', res = 450)
barplot(table(tablicaMain$InternetSafety), col=c("lightblue"), ylim = c(0, 100), xlab="Ocjena", ylab="Broj ispitanika", main="Raspodjela ocjena sigurnosti Internet kupovine") 
  dev.off()     
```

Prosjeèna ocjena je 3.02 (interval od 1 do 5). Standardna devijacija je 1.12 . Raèunom dobivamo da je interval pouzdanosti od 95% jednak od 2.88 do 3.17.
Zakljuèke ne možemo dovoditi zbog upitne nezavisnosti podataka i nedostatka ispitanika iz odreðenih dobnih skupina.
Graf je blago nagnut na desno, no to nije dovoljno dobar indikator da se mladi osjeæaju sigurnije na internetu od prosjeka (prosjek populacije se uzima da je 3).



###Ocjena sigurnosti Internet bankarstva

```{r  echo=FALSE}
#Prilagoðavanje podataka

paste("Statistika")

safety = na.omit(tablicaMain$InternetBankingSafety)

summary(safety)

##Mean
est= mean(safety)

paste("Udio u postocima")
prop.table(table(safety))*100

sd=sd(safety)

paste("Standardna devijacija: " , sd)

#Raèun podruèja pouzdanosti (95%)
error <- qnorm(0.975)*sd/sqrt(length(safety))
left <- est-error
right <- est+error

paste("Interval pouzdanosti od 95% je :" ,left, " - ", right)

png('Raspodjela ocjena sigurnosti Internet bankarstva.png', width = 10, height = 8, units = 'in', res = 450)
barplot(table(tablicaMain$InternetBankingSafety), col=c("lightblue"), ylim = c(0, 100), xlab="Ocjena", ylab="Broj ispitanika", main="Raspodjela ocjena sigurnosti Internet bankarstva")
 
dev.off()
##Da li odstupa od prosjeka (prosjek = 3, samo pretpostavka)
#H0 -> nema razlike u ocjeni sigurnosti izmeðu ove skupine i populacije
#H1 -> ova skupina ima višu ocjenu od prosjeka populacije

delta= est - 3

zScore= (delta)/ (sd/sqrt(length(safety)))
p= 1-pnorm(zScore)

##Signf levele alpha = 0.01
       
```

Prosjeèna ocjena je 3.27 (interval od 1 do 5). Standardna devijacija je 1.20 . Raèunom dobivamo da je interval pouzdanosti od 95% jednak od 3.12 do 3.43.

Uz pretpostavku da je prosjeèna ocjena populacije za sigurnost jednaka 3, možemo provjeriti dali ova skupina odstupa od populacije.
Poèetna pretpostavka nam je da odstupanja nema tj. razlika izmeðu prosjeène ocjene u ovoj skupini i prosjeène ocjene populacije je jednaka nuli.
Alternativna hipoteza je da je ocjena ove skupine veæa od ocjene prosjeène populacije.

Uz malo raèuna se dobiva da je p vrijednost jednaka 0.00018 što je manje od  razine signifikantnosti od 0.01 (uzeli smo manju razinu signifikantnosti zbog upitne nezavisnosti podataka i nedostatka ispitanika iz odreðenih dobnih skupina), te na temelju toga odbacujemo poèetnu hipotezu.
Ovim razmatranjem možemo povuæi samo asocijativnu vezu da mladi bolje ocjenjuju sigurnost internet bankarstva od populacije.





###Ocjena pogodnosti koje se nude mladima

```{r}

paste("Statistika")

benefits = na.omit(tablicaMain$YouthBenefits)

summary(benefits)

##Mean
est= mean(benefits)

paste("Tablica frekvencija")
prop.table(table(benefits))*100

sd= sd(benefits)

paste("Standardna devijacija: " , sd)

#Raèun podruèja pouzdanosti (95%)
error <- qnorm(0.975)*sd/sqrt(length(safety))
left <- est-error
right <- est+error

paste("Interval pouzdanosti od 95% je :" ,left, " - ", right)

png('Raspodjela ocjena pogodnosti koje se nude mladima.png', width = 10, height = 8, units = 'in', res = 450)
barplot(table(tablicaMain$YouthBenefits), col=c("lightblue"), ylim = c(0, 90), xlab="Ocjena", ylab="Broj ispitanika", main="Raspodjela ocjena pogodnosti koje se nude mladima")
 dev.off()      
```

Prosjeèna ocjena je 4.17 (interval od 1 do 8). Standarna devijacija je 1.64 . Raèunom dobivamo da je interval pouzdanosti od 95% jednak od 3,97 do 4,39.
Zakljuèke ne možemo dovoditi zbog upitne nezavisnosti podataka i nedostatka ispitanika iz odreðenih dobnih skupina.




###Raspodjela po bankama u kojima ispitanici imaju otvorene raèune
```{r  echo=FALSE}

##prebaci sve u jedan vektor
x=tablicaMain$BanksOpenAccount
vector=c(NA)
for(i in (x)){

  if(grepl(pattern = ";", i)==TRUE){
  
    pom=strsplit(i, split=";")
  #  print(pom)

    for(j in (pom)){
      #print(j)
      for(k in 1:length(j)){
       j[k]=gsub("\\s+","",j[k])
      # print(j[k])
       #print(j[1])
      vector=c(vector, j[k])
      }
      
    }
    
  }
  
  else{
    i=gsub("\\s+","",i)
    vector=c(vector, i)
  }
}

vector=na.omit(vector)


##formatiraj
acc=data.frame(vector)

temp = c(NA)


for(i in acc$vector){
   
  if(tolower(i)=="erste"  |  tolower(i)=="splitska" | tolower(i)=="zagrebaèka" | tolower(i)=="pbz" | tolower(i)=="nemamraèun" | tolower(i)=="raiffeisen")
  
    {
  #  paste("wuf")
      temp=c(temp, i)
    }
  else{
    temp=c(temp, "Ostalo")
  }
}

#acc=data.frame(temp)

temp=na.omit(temp)
acc=data.frame(temp)


paste("PBZ: " , 105/259*100, "%")
paste("Zagrebaèka: " , 77/259*100, "%")
paste("Raiffeisen: " , 16/259*100, "%")
paste("Splitska: " , 24/259, "%")
paste("Nemam raèun: " , 9/259*100, "%")
paste("Ostalo: " , 36/259*100, "%")

png('Raspodjela ispitanika po bankama u kojima posjeduju raèune.png', width = 12, height = 8, units = 'in', res = 450)
plot(acc$temp, xlab="U kojim bankama imate raèun?", ylab ="Broj ispitanika", ylim=c(0,120), col=c("lightblue"), main="Raspodjela ispitanika po bankama u kojima posjeduju raèune", beside = TRUE)
dev.off()
```



###Raspodjela po usluga koje banka nudi
```{r  echo=FALSE}

### CLEAN DATA####


##prebaci sve u jedan vektor
x=tablicaMain$BankServices
vector=c(NA)
for(i in (x)){

  if(grepl(pattern = ";", i)==TRUE){
  
    pom=strsplit(i, split="; ")
  #  print(pom)

    for(j in (pom)){
      #print(j)
      #j=gsub("\\s+","",j)
      for(k in 1:length(j)){
       
      #  print(j[k])
       #print(j[1])
      vector=c(vector, j[k])
      }
      
    }
    
  }
  
  else{
   # i=gsub("\\s+","",i)
    vector=c(vector, i)
  }
}

vector=na.omit(vector)


##formatiraj
serv=data.frame(vector)

temp = c(NA)




for(i in serv$vector){
  if(tolower(i)=="mobilno bankarstvo"  |  tolower(i)=="internet bankarstvo" | tolower(i)=="debitna ili kreditna kartica" | tolower(i)=="studentski paket (uljuèuje sve)" | tolower(i)=="kontaktiranje vašeg savjetnika u banci" | tolower(i)=="štednja" | tolower(i)=="provjera stanja na raèunu" | tolower(i)=="plaæanje raèuna"  | tolower(i)=="ne koristim bankarske usluge" )
    {
    #paste("wuf")
    temp=c(temp, i)
    }
  else{
    temp=c(temp, "Ostalo")
  }
}


temp=na.omit(temp)
serv=data.frame(temp)
table(serv)


paste("Debitna ili kreditna kartica: " , 83/259*100, "%")
paste("Internet bankarstvo: " , 97/259*100, "%")
paste("Investiranje : " , 11/259*100, "%")
paste("Kontaktiranje Vašeg savjetnika u banci: " , 12/259*100, "%")
paste("Kredit: " , 3/259, "%")
paste("Mobilno bankarstvo : " , 74/259*100, "%")
paste("Ne koristim bankarske usluge : " , 20/259*100, "%")
paste("Osiguranje: " , 5/259*100, "%")
paste("Ostalo:" , 3/259*100, "%")
paste("Plaæanje raèuna:" , 60/259*100, "%")
paste("Provjera stanja na raèunu: " , 143/259*100, "%")
paste("Studentski paket (ukljuèuje sve): " , 94/259*100, "%")
paste("Štednja " , 57/259*100, "%")


png('Raspodjela ispitanika po uslugama koje koriste.png', width = 20, height = 10, units = 'in', res = 450)
plot(serv$temp, xlab="Koje bankarske usluge koristite?", ylab ="Broj ispitanika", ylim=c(0,160), col=c("lightblue"), main="Raspodjela ispitanika po uslugama koje koriste", beside = TRUE, cex.names=0.75)
dev.off()
```
<i>*Napomena: pojedine varijable su pridružene kategoriji "Ostalo" radi jednostavnosti grafa</i>

<p>Kategorija koja najviše odstupa je provjera stanja na raèunu, a tri kategorije koje su podjednako rasporeðene su: Debitna ili kreditna kartica, Internet bankarstvo i Studentski paket. Valja uoèiti da su Internet bankarstvo, pa èak i mobilno bankarstvo na relativnoj visokoj razini ali taj bi se postotak mogao poveæati. Ostale kategorije nisu pretjerano izražene, iako se oèekivalo da bi plaæanje raèuna bilo više zastupljeno. 
</p>


###Raspodjela po razlogu da se poène koristiti ili da se više koristi Internet bankarstvo
```{r fig.width=12, fig.height=10,  echo=FALSE}

### CLEAN DATA####


##prebaci sve u jedan vektor
x=tablicaMain$InternetBankMoreUsage
vector=c(NA)
for(i in (x)){

  if(grepl(pattern = ";", i)==TRUE){
  
    pom=strsplit(i, split="; ")
  #  print(pom)

    for(j in (pom)){
     # print(j)
      #j=gsub("\\s+","",j)
      for(k in 1:length(j)){
       
      #  print(j[k])
       #print(j[1])
      vector=c(vector, j[k])
      }
      
    }
    
  }
  
  else{
   # i=gsub("\\s+","",i)
    vector=c(vector, i)
  }
}

vector=na.omit(vector)


##formatiraj
usage=data.frame(vector)

temp = c(NA)




for(i in usage$vector){
  if(tolower(i)=="nagrade (smanjene cijene za odreðene usluge)"  |  tolower(i)=="jednostavnija i jasnija usluga" | tolower(i)=="veæa sigurnost"  | tolower(i)=="besplatne transakcije" | tolower(i)=="sve je savršeno, ne bih ništa promijenio/la" | 
       tolower(i)=="bolja uputstva za postavljanje internet usluga")

    {
    #paste("wuf")
    temp=c(temp, i)
    }
  else{
    temp=c(temp, "Ostalo")
  }
}


temp=na.omit(temp)
usage=data.frame(temp)
table(usage)


paste("Besplatne transakcije " , 130/259*100, "%")
paste("Bolja uputstva za postavljanje Internet usluga: " , 32/259*100, "%")
paste("Jednostavnija i jasnija usluga: " , 78/259*100, "%")
paste(" Nagrade (smanjene cijene za odreðene usluge): " , 101/259*100, "%")
paste("Ostalo: " , 11/259, "%")
paste("Sve je savršeno, ne bih ništa promijenio/la: " , 24/259*100, "%")
paste("Telefonska pomoæ pri postavljanju Internet usluga: " , 9/259*100, "%")
paste("Veæa sigurnost: " , 71/259*100, "%")


png('Raspodjela po razlogu da se poène koristiti ili da se više koristi Internet bankarstvo.png', width = 18, height = 10, units = 'in', res = 450)
plot(usage$temp, xlab="Što bi Vas potaklo da poènete koristiti (ili da više koristite) Internet bankarstvo? ", ylab ="Broj ispitanika", ylim=c(0,160), col=c("lightblue"), main="Raspodjela po razlogu da se poène koristiti ili da se više koristi Internet bankarstvo", beside = TRUE, cex.names=0.75)
dev.off()
```
<i>**Napomena: pojedine varijable su pridružene kategoriji "Ostalo" radi jednostavnosti grafa</i>
<p>Najzastupljenija varijabla su besplatne transakcije. Mladi imaju dosta uzak budžet, pa je to moguæ razlog zašto im toliko smetaju naknade transakcija. Nagrade su druga po redu zastupljena varijabla koja se u bankama realizira pomoæu loyalty programa. Vidljivo je da mladi imaju prilièno veliku zainteresiranost za takve usluge i zbog toga bi se trebao napraviti loyalty program prilagoðen samo tom dijelu populacije. 
Sigurnost i jasnija usluga su jednako raspodijeljeni i nose srednje velik udio, stoga su i ta podruèja otvorena za poboljšanja. 
</p>


###Raspodjela po županijama u %
```{r  echo=FALSE}

prop.table(table(tablicaMain$GeoLocation))*100
```
<p> Polovica ispitanika je iz grada Zagreba što i nije savršeno reprezantativno ako hoæemo promatrati preslikavanje na cijelu populaciju. Iz odreðenog broja
županija uopæe nije bilo odaziva. </p>



###Ostali zanimljivi grafovi i promatranja

####Ocjene pogodnosti koje se nude po spolu
```{r}
##Significance level = 0.02

l=table(tablicaMain$Gender, tablicaMain$WhyBank)
prop.table(l, 2)*100
barplot(l, col=c("lightblue", "chocolate1"), ylim = c(0, 80), xlab="Parametar", ylab="Broj ispitanika", main="Raspodjela ispitanika po parametru biranja banke i po spolu", beside=T )
legend("topright",     legend = c("Muško", "Žensko"), 
       fill = c("lightblue", "chocolate1"))


ppool=(46+73)/259
se=sqrt((ppool*(1-ppool)/46) + (ppool*(1-ppool)/73))

zScore= (0.613-0.387)/ se

p= 1-pnorm(zScore)
paste("p vrijednost:")
2*p
dev.off()

```
<p>Graf Raspodjele ocjena pogodnosti se nude mladima ima zanimljiv podatak ako se podijele ispitanici po spolu. Uoèljivo je da se osobe ženskog spola više odluèuju za banke pomoæu preporuka nego osobe muškog spola što je i izraèunato pomoæu statistièke analize (p vrijednost je manja od razine signifikantnosti koja je postavljena na 0.02). Takoðer moramo uzeti u obzir da je broj žena bio nešto viši od broja muškaraca što takoðer utjeèe na rezultat.  </p>


<br><br>

####Uèestalost korištenja bankomata po spolu
```{r}
##Significance level = 0.02

l=table(tablicaMain$Gender, tablicaMain$ATMUsage)
prop.table(l, 2)*100
barplot(l, col=c("lightblue", "chocolate1"), ylim = c(0, 60), xlab="Uèestalost", ylab="Broj ispitanika", main="Raspodjela ispitanika po uèestalosti korištenja bankomata i po spolu", beside=T )
legend("topright",     legend = c("Muško", "Žensko"), 
       fill = c("lightblue", "chocolate1"))


ppool=(49+26)/259
se=sqrt((ppool*(1-ppool)/49) + (ppool*(1-ppool)/26))

zScore= (0.653-0.346)/ se

p= 1-pnorm(zScore)
paste("p vrijednost:")
2*p

dev.off()
```
<p>Ako razmatramo raspodjelu ispitanika po uèestalosti korištenja bankomata, ali da ih još podijelimo po spolu, onda takoðer zapažamo anomaliju u grafu.
Udio žena koje jednom tjedno koriste bankomat je znatno veæi od udjela muškaraca koji ga koriste jednom tjedno. Raèunom dobivamo da je ta hipoteza toèna i odbacujemo hipotezu da su udjeli korištenja bankomata jednom tjedno jednaki izmeðu muškog i ženskog spola.  </p>
<br><br>

####Ocjena bankarskih usluga po spolu raspodjela

```{r  echo=FALSE}
l=table(tablicaMain$Gender, tablicaMain$ScoreBankingServices)
prop.table(l, 2)*100
barplot(l, col=c("lightblue", "chocolate1"), ylim = c(0, 80), xlab="Ocjena", ylab="Broj ispitanika", main="Raspodjela ispitanika po ocjeni usluga koje banka nudi i po spolu", beside=T )
legend("topright",     legend = c("Muško", "Žensko"), 
       fill = c("lightblue", "chocolate1"))
dev.off()
```
<p>Može se uoèiti da više žena daje ocjene 3 i 2, te da muškarci imaju nešto viši udio u davanju ocjena iznad 3.</p>

<br>

###Napomene
<p>Pitanje u kojem se tražilo od ispitanika da napišu koje funkcije bi htjeli dodati u mobilnu u aplikaciju nije ovdje analizirano veæ su samo odgovori
prihvaæeni kao sugestije koje su razraðene u radu</p>

##Literatura

David M. Diez, Christopher D. Barr, Mine Cetinkaya-Rundel, 2012., OpenIntro Statistics Second Edition, Duke University
